【裁判字號】    89,易,304
【裁判日期】    890706
【裁判案由】    違反台灣地區與大陸地區人民關係條例
【裁判全文】
臺灣雲林地方法院刑事判決
    公  訴  人  臺灣雲林地方法院檢察署檢察官
    被      告  丙○○
右列被告因違反臺灣地區與大陸地區人民關係條例案件，經檢察官聲請以簡易判決處
刑（八十九年度偵字第一一五○號），本院經審理後認應依通常審判程序審理，判決
如左：
    主  文
丙○○違反不得僱用大陸地區人民在臺灣地區從事未經許可之工作規定，處拘役伍拾
日，如易科罰金，以參佰元折算壹日。
    事  實
一、丙○○為盛榮興業有限公司之實際負責人（名義上之負責人則為其妻丁○○），
    係從事衛生竹筷之包裝業務，明知戊○○及己○○二人為大陸來臺探親之大陸地
    區人民，不得僱用其二人從事未經許可之工作，竟自民國八十九年三月六日某時
    起，以日薪新臺幣五百元之代價，僱用戊○○及己○○二人在其雲林縣古坑鄉○○村○○路一六八號所經營之工廠內擔任臨時工，從事未經許可之衛生竹筷包裝
    之工作。迄於同年月七日上午十時三十分許，為警在上址工廠當場查獲。
二、案經嘉義縣警察局竹崎分局報請臺灣雲林地方法院檢察署檢察官偵查起訴。
    理  由
一、訊據被告丙○○對於右揭時地僱用大陸地區人民戊○○及己○○二人，從事衛生
    竹筷之包裝工作，為警當場查獲等情固坦承不諱，惟辯稱：伊並不知道戊○○及
    己○○二人為大陸人民，且係渠二人自己前往工廠應徵工作的云云。然查被告於
    八十九年三月七日檢察官偵訊及同年五月十七日本院審理時，已坦承戊○○之夫
    甲○○為其遠親，而戊○○與己○○二人則係甲○○帶去伊工廠工作等語，嗣又
    改稱戊○○及己○○二人係自己前去應徵云云，其供詞反覆，令人質疑。佐以戊○○及己○○分別於八十九年一月及三月初入境臺灣，且均居住在嘉義縣梅山鄉
    ，其等在人生地不熟之情形下，何以會同日至被告位於雲林縣古坑鄉○○村○○
    路一六八號之工廠應徵工作？而甲○○既係被告之遠親，衡情被告當亦知悉甲○○之妻戊○○為大陸來臺探親之大陸地區人民。復查本案係因警方接獲線報，指
    有大陸女子在右開被告所經營之工廠工作，而前往查獲，有證人即當日至現場臨
    檢之員警乙○○到庭結證在卷，則向警方密報之人既知被告所經營之工廠僱用有
    大陸女子，而被告怎會不知其所僱用之女子為大陸人民？又查一般雇主於僱用工
    人時，若非相識之人，均會查看受僱人之身分證等相關證件，以避免僱用到有問
    題之人或觸犯相關之法律責任。而本件被告經營右開工廠已多年，有營利事業登
    記證在卷可參，對此基本常識亦難謂為不知，是其辯稱未查驗戊○○及己○○之
    身分證件云云，亦顯違常情。綜上所述，被告前開所辯顯悖於常理，要屬畏罪卸
    責之詞，不足採信。此外，復有戊○○及己○○二人之警訊筆錄、中華民國臺灣
    地區旅行證及出境登記表影本各一份與國人入出境端末查詢報表、臨檢紀錄表及
    臺灣省雲林縣政府營利事業登記證各一份在卷可參。本件事證明確，被告犯行洵
    堪認定。
二、查被告違反臺灣地區與大陸地區人民關係條例第十五條第四款之規定，僱用大陸
    地區人民在臺灣地區從事未經許可之工作，核係犯同條例第八十三條第一項之罪
    。爰審酌被告並無犯罪前科，有臺灣雲林地方法院檢察署刑案資料查註紀錄表及
    臺灣高等法院被告全國前案紀錄表各一份在卷可參，素行良好，僅因一時失慮，
    致罹刑典、僱用大陸人民之人數僅二人及其期間尚短，對社會之危害尚屬輕微、
    因欠缺臨時工而急需僱用工人之犯罪動機，及被告之智識程度，暨其犯後仍狡辯
    其詞，態度不佳等一切情狀，量處如主文所示之刑，並諭知易科罰金之折算標準
    ，以資懲儆。
據上論斷，應依刑事訴訟法第四百五十二條、第二百九十九條第一項前段，臺灣地區
與大陸地區人民關係條例第八十三條第一項，刑法第十一條前段、第四十一條，罰金
罰鍰提高標準條例第二條，判決如主文。
本案經檢察官林伯宇到庭執行職務。
中      華      民      國      八十九      年      七      月    六    日
                                        臺灣雲林地方法院刑事第一庭
                                            審判長法官  唐  光  義
                                            法      官  林  秋  火
                                            法      官  廖  國  勝
右正本證明與原本無異。
如不服本判決，應於判決送達後十日內向本院提出上訴狀( 應附繕本 )。
                                            書  記  官  康  正  傳
中      華      民      國      八十九      年      七      月    六    日
臺灣地區與大陸地區人民關係條例第十五條：
左列行為不得為之：
一  使大陸地區人民非法進入臺灣地區。
二  招攬臺灣地區人民未經許可使之進入大陸地區。
三  使大陸地區人民在臺灣地區從事未經許可或與許可目的不符之活動。
四  僱用或留用大陸地區人民在臺灣地區從事未經許可或與許可範圍不符之工作。
五  居間介紹他人為前款之行為。
臺灣地區與大陸地區人民關係條例第八十三條第一項：
違反第十五條第四款或第五款規定者，處二年以下有期徒刑、拘役或科或併科新臺幣
三十萬元以下罰金。


司法院資訊處製作；財團法人民間司法改革基金會備份。
